臺灣臺北地方法院民事裁定　　　　　　　　 100年度司字第59號
聲　請　人　陳世上
　　　　　　陳世鎮
　　　　　　陳美珠
共同代理人　賴見強律師
相　對　人　新光國際開發股份有限公司
法定代理人　林柏翰
上列當事人間選派檢查人事件，本院裁定如下：
    主  文
選派王忠偉會計師（事務所地址：新北市○○區○○路66號10樓
）為相對人新光國際開發股份有限公司檢查人，檢查相對人新光
國際開發股份有限公司之業務帳目及財產情形。
聲請程序費用新臺幣壹仟元由相對人負擔。
    理  由
一、按繼續一年以上，持有已發行股份總數百分之三以上之股東
    ，得聲請法院選派檢查人，檢查公司業務帳目及財產情形；
    前開規定於有限公司準用之，公司法第245條第1項、第110
    條第3項分別定有明文。依該條所定聲請選派檢查人之規定
    ，除具備繼續一年以上持有已發行股份總數百分之三以上之
    股東之要件外，別無其他資格之限制，且公司法亦未限制少
    數股東於必要時始得聲請法院選派檢查人（最高法院86年度
    台抗字第108號裁定意旨參照）。
二、聲請意旨略以：聲請人陳世上、陳世鎮及陳美珠均為相對人
    新光國際開發股份有限公司（下稱新光公司）之股東，分別
    持有新光公司已發行股份總數2,389萬4,000股之605萬股（
    約25.3%）、430萬股（約17.9%）及100萬股（約4.1%），均
    為繼續一年以上持有新光公司已發行股份總數百分之三以上
    之股東。因新光公司遲至民國（下同）99年12月始發放96年
    度及97年度之特別股股息，且於99年6月19日99年股東常會
    決議通過發放股息後，竟再三延至99年12月始發放96年度及
    97年度之特別股股息，可見新光公司之業務帳目及財產管理
    顯有問題。又聲請人等合計持有新光公司已發行股份高達47
    .3%，而該公司之經營卻僅由持股不到10%之普通股股東獨占
    ，聲請人為新光公司之大股東卻完全無法得知公司業務帳目
    及財產情形，對股東權益顯有重大影響。爰依法聲請選派檢
    查人等語。
三、本件經本院依非訟事件法第172條第2項規定，於裁定選派檢
    查人前訊問相對人，相對人主張略以：96年度公司有帳列盈
    餘873萬6,705元，於彌補95年度虧損808萬9,496元，並提列
    法定盈餘公積6萬4,721元，僅剩餘58萬2,488元，故先行配
    發95年度特別股息43萬6,713元；97年度公司雖有盈餘2,606
    萬2,403元，但主要係為日幣匯差所致，當年度按中華民國
    一般公認會計原則所認列期末外幣資產所生之匯兌利益為
    5,041萬4,407元，佔當年度總稅後盈餘之193%，且該等匯兌
    利益屬帳面價值之增值，未有實際之現金產生，若以此金額
    發放股利，勢必得向銀行大額舉債，故公司為營運及整體考
    量，不發放特別股息，並經98年度股東常會決議通過；於99
    年股東常會承認事項第一案回覆股東，會於今年發放96及97
    年度特別股之股息，第二案承認98年虧損認列案、未承認98
    年盈餘分配表，於99年11月19日召開董事會，修正98年盈餘
    分配表，並於99年12月6日召開股東臨時會，通過發放96及9
    7年的特別股息，且隨即召開董事會定12月6日為配息基準日
    ，並自99年12月8日開始發放，在會計年度結束前分配完成
    ，並非聲請人所提公司業務帳目及財產管理有問題。另聲請
    人於99年股東常會及股東臨時會均出席，應了解歷年公司盈
    餘結構、公司財務狀況及股東臨時會召開的必要性，且相對
    人之公司帳目皆由勤業眾信聯合會計師事務所會計師陳昭鋒
    查核，並無帳目或財產管理上之問題。
四、經查，聲請人為相對人新光公司繼續1年以上，持有已發行
    股份總數3%以上股東之事實，業據聲請人提出公司變更登記
    表及股東名冊在卷可稽，是聲請人具備公司法第245條第1項
    所定行使少數股東聲請選派檢查之人之身分要件，堪予認定
    。加以少數股東依公司法第245條第1項規定聲請選派之檢查
    人，除具備繼續一年以上持有已發行股份總數3%之股東之要
    件外，並無其他資格之限制，則揆諸前開說明，聲請人既已
    具備聲請選派相對人公司檢查人之要件，本件聲請即合於公
    司法第245條第1項規定，應予准許，公司即有容忍檢查之義
    務。雖相對人主張公司並無帳目或財產管理上之問題云云，
    然本件聲請之裁定，僅依非訟事件程序，就聲請人是否具備
    公司法第245條第1項規定繼續1年以上、持有公司已發行股
    份總數3%以上形式要件予以審查為已足，茲既本件聲請人現
    既登記為相對人公司之股東，且係繼續1年以上持有相對人
    公司股份總數達47.3%，則聲請人之聲請，於法即無不合。
五、又本院依職權函請臺北市會計師公會推薦會計師一名以擔任
    相對人公司之檢查人，經該會推薦王忠偉會計師任之。王忠
    偉會計師係淡江大學會計系畢業，曾任眾信聯合會計師事務
    所組長、群信聯合會計師事務所會計師、合承會計師事務所
    會計師，執業會計師有19年之經驗，現為誠信聯合會計師事
    務所執業會計師，有臺北市會計師公會民國100年5月12日北
    市會字第1000209號函暨所附學經歷表在卷可參，本院認王
    忠偉會計師之學、經歷、專長均適任本件業務帳目及財產情
    形之檢查人，其對於公司業務、帳目及盈虧情況應能本於專
    業知識予以檢查，亦能適時維護、保障聲請人及其他股東之
    權益，爰依法選派之。
六、依非訟事件法第175 條第3 項，裁定如主文。
中    華    民    國   100    年    7     月    5     日
                             民事第一庭法   官  朱漢寶
以上正本係照原本作成
如不服本裁定應於送達後10日內向本院提出抗告狀，並繳納抗告
費新臺幣1,000元
中    華    民    國   100    年    7     月    5     日
                                書記官  林玲華